【裁判字號】    92,訴,244
【裁判日期】    921126
【裁判案由】    偽造文書等
【裁判全文】
臺灣宜蘭地方法院刑事判決                          九十二年度訴字第二四四號
    公  訴  人  臺灣宜蘭地方法院檢察署檢察官
    被      告  甲○○
                丁○○
                丙○○
    右二人共同  簡坤山律師
    選任辯護人
右列被告因偽造文書等案件，經檢察官提起公訴（九十一年度偵字第三二八八號），
本院判決如左：
    主  文
甲○○共同行使偽造私文書，足以生損害於他人，處有期徒刑伍月，如易科罰金，以
佰元折算壹日，如附表所示之偽造「乙○○」印文沒收之。
丁○○共同行使偽造私文書，足以生損害於他人，處有期徒刑伍月，如易科罰金，以
佰元折算壹日，緩刑貳年，如附表所示之偽造「乙○○」印文沒收之。
丙○○共同行使偽造私文書，足以生損害於他人，處有期徒刑月，如易科罰金，以
佰元折算壹日，緩刑貳年，如附表所示之偽造「乙○○」印文沒收之。
    事  實
一、甲○○係中華賓士汽車股份有限公司賓富廠（下簡稱賓富公司）之維修廠廠長；
    丁○○係賓富公司之服務專員；丙○○係賓富公司維修技師。於民國九十一年七
    月二十七日，乙○○所有車牌號碼七Ｂ—一九三三號之自用小客車因下架有輕微
    撞傷致冷氣不冷，即委託其男友魏錦全將系爭車輛送往賓富公司進行維修，嗣該
    車於維修廠內因不明原因致車頭部分毀損，詎丁○○、甲○○、丙○○三人共同
    基於意圖為自己或第三人不法所有之犯意，明知乙○○並無駕駛車輛在宜蘭縣冬
    山鄉柯林村與挖土機發生擦撞之出險狀況，且為避免車主乙○○追究，丁○○竟
    指示丙○○將該車部分拆解並換上損壞零件，再由丙○○於其業務上所掌之估價
    單填載不實內容，並由丁○○指示不知情之會計曹霈瑩（業經臺灣宜蘭地方法院
    檢察署檢察官為不起訴處分確定）以乙○○名義填具汽車保險理賠申請書及汽車
    肇事賠償給付結案同意書，而在未經乙○○同意之情況下，盜用乙○○因先前辦
    理出險而留存於賓富公司之印章，分別蓋用在前開汽車保險理賠申請書及汽車肇
    事賠償給付結案同意書上，足以生損害於乙○○，並以此向友聯產物保險股份有
    限公司蘭陽通訊處（下稱友聯保險公司）詐稱前開車輛因「駕駛不慎，撞及障礙
    物，以致車身受損」，以一次保險事故發生之原因，本欲向友聯保險公司詐領保
    險金新台幣（下同）十七餘萬元，經甲○○與友聯保險公司理賠部專員戊○○議
    價，結果友聯保險公司同意以十二萬五千元交修。嗣於友聯保險公司尚未理賠之
    際，因魏錦全、乙○○二人得知前開車輛已遭丁○○等人拆解換裝而報警循線查
    獲。
二、案經宜蘭縣警察局報請臺灣宜蘭地方法院檢察署檢察官偵查起訴。
    理  由
一、訊據被告丁○○、丙○○二人對於前開事實均坦承不諱；被告甲○○則矢口否認
    有前揭犯行，並辯稱：乙○○所有之車子進廠當時係九十一年七月二十七日星期
    六，當時伊在臺北，車子是由服務專員處理，除非有特殊狀況才報廠長，這部車
    子一直到保險公司來議價，是由服務專員陪同去看車子，議價之後保險公司和乙○○談後，丁○○才將換零件事情告訴伊云云。然查：
  (一)就乙○○所有之車牌號碼七Ｂ─一九三三號自用小客車因下架有輕微撞傷致冷氣
    不冷，由乙○○男友魏錦全將該車於九十一年七月二十七日（星期六）送交賓富
    公司維修，業據乙○○於偵訊中證稱：九十一年七月二十七日伊叫魏錦全將車子
    送至賓富公司維修，車子底盤有點損傷導致冷氣不冷，當天魏錦全沒有將車子開
    回來，隔幾天伊才打電話問車子修理好沒，丁○○向伊說車子尚在修理中，第二
    次丁○○打電話給伊說出險事宜，伊未同意丁○○說的出險等語（參見九十二年
    一月二十八日偵訊筆錄），而依卷附賓富公司進廠維修／檢查單客戶交修事項記
    載：「汽車無作用，水箱下架撞損」等語，足認乙○○並未委託被告辦理車輛保
    險理賠事宜，且前開車輛於進廠維修時之車損狀況僅有汽車下架撞損之損傷。
  (二)被告丁○○於本院審理中並證稱：星期六車子進廠時伊休假，但伊當天剛好進公
    司有看到車子進廠，星期一上班時看到車子被撞到，與星期六看到的情形不同，
    伊就打電話給乙○○，乙○○叫他們估價衡量是否辦理出險，撞到的部分怕客人
    責難，所以告訴魏錦全說是拆卸零件裝上去的，保險公司還沒來看車之前，於公
    司主管議價前伊有向廠長說把車子撞到的部分報出險，站在公司主管立場因為不
    明原因也可以報理賠，所以車子在廠內撞到要估價時伊就告訴甲○○，當時可能
    是星期一或星期二等語（參見本院九十二年十一月十二日審判筆錄）。此外，並
    有甲○○於九十一年七月三十一日簽署之賓富公司估價單一紙在卷可證，則被告
    甲○○辯稱不知情一節，顯係卸責之詞。
  (三)被告丁○○未經乙○○同意，指示曹霈瑩擅自使用乙○○前因辦理出險而留存於
    賓富公司之印章，蓋用在汽車保險理賠申請書，以此辦理保險，業經被告丁○○
    自承在卷，並有友聯保險公司汽車保險理賠申請書、汽車肇事賠償幾付結案同意
    書二紙在卷可證。證人即友聯保險公司理賠專員戊○○於本院審理中證稱：本件
    出險係賓富公司的曹霈瑩與伊公司聯絡，這部七Ｂ─一九三三號要辦理出險，七
    月三十一日伊去賓富公司看車，於看車時由丁○○帶我去勘查這部車子受損狀況
    ，當場拍照，也有核對該車引擎號碼，修車廠要求十七、八萬元，由於車損超過
十萬元以上要由公司的技術人員再來看，後來因為爭取時效，以估價單的價格當
    場以十三萬元敲定交修，依保險條款規定由被保險人自負額五千元，所以公司應
    理賠十二萬五千元，當保險公司要結案時修車廠會把修車過程、照片及修復結果
    告訴他們，辦出險也會寄發通知給被保險人，當被保險人乙○○收到通知後發現
    理賠內容有問題，才向他們公司申訴，當天帶伊看車的是丁○○，由於丁○○說
    董事長、廠長都在，交修金額要由他們決定，後來由廠長甲○○確認交修金額並
    在估價單上簽名，而卷附估價單第三頁下方的字是伊寫的，甲○○的部分是由甲○○簽名。本件乙○○保的是甲式車體險，所以有包含不明原因造成的損壞，但
    於保單條款有記載，就不同事故要分開申請，而於給付保險金後，如果車主告訴
    我們加害人並查證屬實我們會對加害人取得求償權，可以對加害人請求賠償等語
    （參見本院九十二年十一月十二日審判筆錄）。被告丁○○、丙○○辯護意旨雖
    以乙○○所有之前開車輛於進廠維修時由車主造成之撞損，合計零件費、修理工
    資及烤漆費總計三萬八千一百八十五元；車輛進廠後不明原因之撞損，合計零件
    費、修理工資及烤漆費總計九萬六千一百七十一元；而被告丙○○依照被告丁○○指示予以更換之零件，總計四萬一千五百八十八元。上開金額總計為十七萬五
    千九百四十四元，但因友聯保險公司於勘估後僅同意理賠十二萬五千元，據此，
    本件不能申請出險理賠者僅係丙○○更換零件之部分，依比例計算僅為二萬九千
    五百四十六元。惟依證人乙○○於偵訊中之前揭證述，本件車輛並未委託被告等
    人辦理出險，再佐以證人戊○○前開證述，於給付保險金額後取得對於加害人之
    求償權等語，則被告等人未經車主乙○○之同意即辦理車輛保險理賠，並藉此脫
    免民事上應負之責任，渠等欲詐騙之金額除丙○○更換零件部分之修理費用外，
    尚應包括車輛因車主造成之撞損及於車輛進廠後不明原因之撞損所生之修理費用
    。
  (四)綜上所述，本件事證明確，被告三人犯行洵堪認定，應依法論科。
二、核被告甲○○、丁○○、丙○○三人所為，均係犯刑法第二百十六條、第二百十
    條行使偽造私文書罪、第二百十六條、第二百十五條行使業務上登載不實罪、第
    三百三十九第三項、第一項詐欺取財未遂罪。被告三人就上揭三罪，有犯意聯絡
    及行為之分擔，皆為共同正犯。又被告三人盜用乙○○之印章並偽造私文書後，
復持以行使，渠等盜用印章為偽造私文書之階段行為，另偽造之低度行為為行使
    之高度行為所吸收，均不另論罪。被告三人所犯上開三罪，有方法結果之牽連關
    係，為牽連犯，應從一重依行使偽造私文書罪處斷。爰審酌被告三人犯罪之目的
    、手段，犯罪所生之損害，及犯罪後態度等一切情狀，分別量處如主文所示之刑
    ，並均諭知易科罰金之折算標準，以示懲儆。末查，被告丁○○、丙○○二人前
    未曾受有期徒刑以上刑之宣告，有卷附臺灣高等法院被告全國前案紀錄表可按，
    於本院審理中均坦承犯行，經此起訴審判，當知所警惕，信無再犯之虞，本院認
    所宣告之刑以暫不執行為適當，均併諭知緩刑二年，以啟自新。而以乙○○名義
    填寫之友聯保險公司保險理賠申請書、汽車肇事賠償給付結案同意書，及丙○○
    填寫之賓富公司估價單，雖係被告三人犯罪所用之物，惟上開文件分係友聯保險
    公司及賓富公司所有，不合於刑法第三十八條沒收之規定，爰不為沒收之諭知。
    而於友聯保險公司保險理賠申請書、汽車肇事賠償給付結案同意書上偽造之「乙○○」印文各一枚，應依刑法第二百十九條規定宣告沒收。
據上論斷，應依刑事訴訟法第二百九十九條第一項前段，刑法第二十八條、第二百十
六條、第二百十條、第二百十五條、第二百十九條、第三百三十九條第三項、第一項
、第五十五條、第四十一條第一項前段、第七十四條第一款，罰金罰鍰提高標準條例
第一條前段、第二條判決如主文。
本案經檢察官郭欣怡到庭執行職務
中      華      民      國    九十二    年     十一     月    二十六    日
                                  臺灣宜蘭地方法院刑事第三庭
                                        審判長法  官  林  惠  玲
                                              法  官  郭  顏  毓
                                              法  官  辜  漢  忠
右正本證明與原本無異。
如不服本判決，應於判決送達後十日內向本院提出上訴狀( 應附繕本 )。
                                              書記官  林  秀  麗
中      華      民      國    九十二    年     十一     月    二十七    日
附表：
一、友聯產物保險股份有限公司汽車保險理賠申請書上偽造之「乙○○」印文壹枚。
二、友聯產物保險股份有限公司汽車肇事賠償給付結案同意書上偽造之「乙○○」印
    文壹枚。
附錄本案論罪科刑法條全文：
刑法第二百十六條
行使第二百十條至第二百十五條之文書者，依偽造、變造文書或登載不實事項或使登
載不實事項之規定處斷。
刑法第二百十條
偽造、變造私文書，足以生損害於公眾或他人者，處五年以下有期徒刑。
刑法第二百十五條
從事業務之人，明知為不實之事項，而登載於其業務上作成之文書，足以生損害於公
眾或他人者，處三年以下有期徒刑、拘役或五百元以下罰金。
刑法第三百三十九條
意圖為自己或第三人不法之所有，以詐術使人將本人或第三人之物交付者，處五年以
下有期徒刑、拘役或科或併科一千元以下罰金。
以前項方法得財產上不法之利益或使第三人得之者，亦同。
前二項之未遂犯罰之。


司法院資訊處製作；財團法人民間司法改革基金會備份。
